【裁判字號】    89,訴,1425
【裁判日期】    890831
【裁判案由】    給付借款
【裁判全文】
臺灣臺南地方法院民事判決  八十九年度訴字第一四二五號
    原      告  丙○○
    訴訟代理人  陳明義律師
    被      告  乙○○      住.
                            身.
    被      告  甲○○      住.
                            身.
右當事人間請求給付借款事件，本院判決如左：
    主    文
被告乙○○應給付原告新台幣壹佰玖拾萬貳仟玖佰貳拾肆元，及自民國八十九年七月
十六日起至清償日止按週年利率百分之五計算之利息。
被告甲○○應給付原告新台幣壹佰壹拾伍萬元及自民國八十九年七月十九日起至清償
日止按週年利率百分之五計算之利息。
訴訟費用由被告乙○○負擔百分之六十三，餘由被告甲○○負擔。
本判決於原告各以新台幣陸拾萬肆仟佰零捌元及新台幣參拾捌萬參仟參佰參拾參
元依序為被告乙○○、甲○○供擔保後，得假執行。
    事    實
甲、原告方面：
一、聲明：求為判決除假執行供擔保金額外如主文所示。
二、陳述：
（一）被告乙○○於民國八十七年八月底向原告借款四十萬元，原告乃向中興銀行台
      南分行申請貸款，於八十七年九月九日以原告名義貸出四十萬元，當場借與被
      告乙○○使用，約定被告乙○○應按月向中興銀行台南分行繳納分期還款及利
      息，但自八十八年八月份起被告乙○○拒不向銀行繳納分期還款及利息，經計
      算，被告乙○○應給付原告三十四萬四千六百二十元。
（二）八十七年九月間，被告乙○○對原告表示其兒子在新加坡留學需用款項，而商
      借六十萬元，原告乃向台南市第三信用合作社（下簡稱三信合作社）申請貸款
      ，於八十七年十月六日以原告名義貸出六十萬元，當場借與被告乙○○，約定
      被告陳窮姿應按月向三信合作社繳納分期還款及利息，但自八十八年八月份起
      被告乙○○拒不向三信合作社繳納分期還款及利息，三信合作社乃通知原告繳
      款，經計算，被告乙○○應給付原告五十二萬三百零四元。
（三）被告乙○○自八十七年十二月起，陸續持原告之台灣銀行國際信用卡刷卡借用
      原告款項  ，前後五次，每次四萬元，共借用二十萬元。
（四）自八十三年起原告陸續參加被告乙○○為會首招募之民間互助會，共有三組：
      第一組：自八十三年四月五日起至八十五年七月五日止，計二十八會，原告以
              丈夫胡欣章名義參加二會，約定活會每月繳五千元，死會繳六千元，
              原告之會排在第二十七會及第二十八會收會款，應得會款共三十二萬
              三千元，迄今被告延不給付。
      第二組：自八十三年十一月五日起至八十六年二月五日止，計二十八會，原告
              以夫胡欣章名義參加二會，約定活會每月繳五千元，死會繳六千元，
              原告之會排在第二十七會及二十八會收會款，應得會款共三十二萬三
              千元，迄今被告延不給付。
      第三組：自八十五年六月五日起至八十八年二月五日止，計三十三會，原告參
              加一會，仍然活會每月繳五千元，死會繳六千元，原告排在尾會第三
              十三會收會款，應得會款十九萬二千元，迄今被告延不給付。
      以上三組互助會被告乙○○共欠原告會款八十三萬八千元。
（五）八十七年十二月二十八日晚上被告甲○○由其妻乙○○陪同至原告住處，被告
      甲○○對原告稱其坐落台南市○○街長榮桂冠公寓要出售，但須清償該房屋向
      銀行之貸款以塗銷抵押權設定登記，被告甲○○商請原告先借與款項清償銀行
      ，迨房屋出售後償還借款，而前後向原告借用一百五十萬元。
（六）上開各項被告乙○○共積欠原告一百九十萬二千九百二十四元，被告甲○○積
      欠原告一百十五萬元，經原告多次催討均延不償還，雖經原告於八十九年五月
      二十九日以台南南門路郵局第四九０號存證信函向被告等催討，請於收受信函
      之日起七日內清償，被告等於同日收受存證信函，但均置之不理，顯然故意延
      滯，為此提起本件訴訟。
三、證據：提出借據一份、帳戶信用狀況歷史記錄一份、互助會名單三紙、存摺明細
    一份、存證信函一份為證。
乙、被告方面：
    被告未於言詞辯論期日到場，據其提出書狀所為聲明陳述如后：
一、聲明：求為判決駁回原告之訴。
二、陳述：原告主張均屬實，請求讓兩造和解。
    理    由
甲、程序方面：
    本件被告未於言詞辯論期日到場，核無民事訴訟法第三百八十六條各款所列情形，
    爰依原告聲請，由其一造辯論而為判決。
乙、得心證之理由：
一、原告主張：被告乙○○於八十七年八月底向原告借款四十萬元，原告乃於八十七
    年九月九日向中興銀行台南分行貸款四十萬元，借與被告乙○○使用；被告又於
    八十七年九月間，向原告借款六十萬元，原告乃於八十七年十月六日向三信合作
    社貸款六十萬元，借與被告乙○○，以上二筆借款兩造均約定乙○○應按月向中
    興銀行台南分行及三信合作社繳納分期還款及利息，但被告自八十八年八月份起
    及拒絕繳款，分別積欠銀行及三信合作社三十四萬四千六百二十元、五十二萬三
    百零四元。另被告乙○○自八十七年十二月起，陸續持原告之台灣銀行國際信用
    卡刷卡借用原告款項，前後五次，每次四萬元，共借用二十萬元。再原告自八十
    三年起陸續參加被告乙○○為會首招募之民間互助會，共有三組：第一組：自八
    十三年四月五日起至八十五年七月五日止，計二十八會，原告以丈夫胡欣章名義
    參加二會，約定活會每月繳五千元，死會繳六千元，原告之會排在第二十七會及
    第二十八會收會款，應得會款共三十二萬三千元；第二組：自八十三年十一月五
    日起至八十六年二月五日止，計二十八會，原告以夫胡欣章名義參加二會，約定
    活會每月繳五千元，死會繳六千元，原告之會排在第二十七會及二十八會收會款
    ，應得會款共三十二萬三千元；第三組：自八十五年六月五日起至八十八年二月
    五日止，計三十三會，原告參加一會，仍然活會每月繳五千元，死會繳六千元，
    原告排在尾會第三十三會收會款，應得會款十九萬二千元，以上三組互助會被告
    乙○○共欠原告會款八十三萬八千元，迄今被告均延不給付。且八十七年十二月
    二十八日被告甲○○以清償銀行之貸款以塗銷抵押權設定登記為由，前後向原告
    借用一百五十萬元。被告二人所欠原告上開款項，經原告多次催討均延不償還，
    原告嗣八十九年五月二十九日以台南南門路郵局第四九０號存證信函向被告等催
    討，請於收受信函之日起七日內清償，被告等於同日收受存證信函，均仍置之不
    理等事實，業據提出借據一份、帳戶信用狀況歷史記錄一份、互助會名單三紙、
    存摺明細一份、存證信函一份為證，被告雖未到場，惟提出書狀表示自認，就調
    查證據結果，堪信原告主張為真實。
三、從而，原告分別本於借貸及合會之法律關係請求被告陳乙○○應給付原告新台幣
    壹佰玖拾萬貳仟玖佰貳拾肆元，及自起訴狀繕本送達翌日即八十九年七月十六日
    起至清償日止按週年利率百分之五計算之利息；及被告甲○○應給付原告新台幣
    壹佰壹拾伍萬元及自起訴狀繕本送達翌日即八十九年七月十九日起至清償日止按
    週年利率百分之五計算之利息，即有理由，應予准許。
丙、假執行之宣告：
    原告陳明願供擔保，聲請宣告假執行，核無不合，爰酌定相當擔保金額准許之。
丁、結論：原告之訴為有理由，依民事訴訟法第三百八十五條第一項前段、第八十五
    條第一項但書，第三百九十條第二項，判決如主文。
中      華      民      國    八十九    年      八      月    三十一    日
                                臺灣臺南地方法院民事第一庭
~B法      官  李杭倫
右為正本係照原本作成
如對本判決上訴，須於判決送達後廿日內向本院提出上訴狀
中      華      民      國    八十九    年      八      月    三十一    日
~B法院書記官  汪維屏


司法院資訊處製作；財團法人民間司法改革基金會備份。
